---
output: 
  pdf_document:
    citation_package: natbib
    keep_tex: true
    fig_caption: true
    latex_engine: pdflatex
    template: myparametrs.tex
fontsize: 12pt
fig_caption: true
title: "Влияние полной и частичной легализации марихуаны на смертность от передозировок опиоидами"

author:
- name: "Валера"
geometry: margin=1in
abstract:
toc:  true
# spacing: double
bibliography: lib.bib


---

```{r setup, include=FALSE}
library(knitr)
library(kableExtra)

```
```{r global_options, include = FALSE}
knitr::opts_chunk$set(message=FALSE, 
tidy.opts=list(width.cutoff=40), echo = FALSE, dev = 'cairo_pdf') 

```

```{r message=FALSE, warning=FALSE, include=FALSE}
library(ggplot2) 
library(dplyr) 
library(reshape2) 
library(stats) 
library(lmtest) 
library(car) 
library(ggcorrplot)
library(stargazer)
library(estimatr)
library(lmtest)
library(readxl)
library(tidyr)
library(ggpubr)
library(extrafont)
```
\section{Модели и результаты}

\subsection{Пространственные эффекты}
Мы выдвигаем гипотезу, что важным фактором, влияющим на смертность от передозировок опиоидами и не учитывающемся в предыдущих работах, является принятие решения о легализации только на уровне штата.
В такой ситуации  может оказаться, что в штате, запрещающем использование марихуаны, будет повышенная смертность от опиоидов из-за того, что в соседних штатах легализация была осуществлена. Идеальный вариант для тестирования различия между контрольной группой и группой воздействия состоит в том, что эффект легализации в условном штате A не оказывает влияния на соседний с ним штат B, но эта ситуация кажется неправдоподобной из-за экономической интегрированности регионов США. Можно предполагать, что штат, легализующий марихуану, упрощает доступ к наркотикам также и для соседних штатов. Этот факт может приводить к недооценке изменения в смертности за счёт невозможности проведения "чистого" сравнения, и поэтому заслуживает внимания. Для проверки гипотезы мы построили матрицу смежности $S_{(51*51)}$ для штатов, в которой "1" означет наличие общей границы, "0" - отсутствие общей границы (на главной диагонали также стоят нули). Для каждого рассматриваемого года было построен вектор легализации марихуаны для медицинских целей $M_{t,51*1}$ и вектор вектор легализации марихуаны для рекреационных целей
$R_{t, 51 * 1}$. Таким образом количество соседей, легализоваваших марихуану для медицинского или рекреационного использования для i-го штата в период t, определяется как $S_i* M_t$ и $S_i * R_t$ соответственно. Общая модель теперь выглядит так: 
\begin{equation}
  Y_{it} = \beta_1* med_{it}+\beta_2* full_{it}+\beta_3* med\_neighbors_{it}+\beta_4* rec\_neighbors_{it}+\beta*controls_{it}+\epsilon_{it}
\end{equation}

Стали ли выписывать меньше опиоидов?
Как меняется возрастной состав?(По данным CDC)

`






