---
title: "Американский укроп"
author: "Valerii"
date: "21 03 2020"
output: html_document
---

```{r setup, include=FALSE}
knitr::opts_chunk$set(echo = TRUE)
```
```{r message=FALSE, warning=FALSE, include=FALSE}
source("import.r", echo = FALSE, encoding = "UTF-8")
source("plots.r", echo = FALSE, encoding = "UTF-8")
theme_set(theme_bw() + theme(text=element_text(family="serif", size=40)))
```
  В KFF уровень смертности указан с поправкой на возрастную структуру 2000 года. Условный пример: в Алабаме всего две возрстных группы: больше 50 и меньше
50. В 2000 их доли составляли 0.3 и 0.7 В 2018 было 10 смертей в возрасте больше 50 и 20 в возрасте меньше 50, а всего население составило 100 человек. Тогда общий уровень смертности с поправкой на возрастную структуру в 2018 считается так: (0.3* 10+0.7*20)/ 100 = 0.17 (или 17 чел на каждые 100 населения)



## Общая ситуация - данные KFF {.tabset}

### По 30 штатам

```{r,echo=FALSE, fig.height=40, fig.width=30, message=FALSE, warning=FALSE}
p5
```

### Опиоиды

```{r,echo=FALSE, fig.height=20, fig.width=30, message=FALSE, warning=FALSE}
p7
```


### Все

```{r,echo=FALSE, fig.height=20, fig.width=30, message=FALSE, warning=FALSE}
p6
```


##  Корреляционные матрицы {.tabset}
### матрица раз
```{r,echo=FALSE, fig.height=40, fig.width=40, message=FALSE, warning=FALSE}
p4
```

## Разбивка по 4 географическим зонам {.tabset}

### Northeast

```{r,echo=FALSE, fig.height=40, fig.width=30, message=FALSE, warning=FALSE}

ggarrange(p8, p9, ncol = 1)
```

### Midwest

```{r,echo=FALSE, fig.height=40, fig.width=30, message=FALSE, warning=FALSE}

ggarrange(p10, p11, ncol = 1)
```

### South

```{r,echo=FALSE, fig.height=40, fig.width=30, message=FALSE, warning=FALSE}

ggarrange(p12, p13, ncol = 1)
```

### West

```{r,echo=FALSE, fig.height=40, fig.width=30, message=FALSE, warning=FALSE}

ggarrange(p14, p15, ncol = 1)
```

